【裁判字號】    92,上易,917
【裁判日期】    921118
【裁判案由】    違反著作權法
【裁判全文】
臺灣高等法院臺南分院刑事判決             九十二年度上易字第九一七號   Ｃ
      上  訴  人  台灣台南地方法院檢察署檢察官
      被      告  丁  ○  ○
      共      同
      選任辯護人  陳  適  庸
右上訴人因被告等違反著作權法案件，不服臺灣台南地方法院九十二年度易字第九三
二號中華民國九十二年八月十五日第一審判決（起訴案號：臺灣台南地方法院檢察署
九十一年度偵字第九八八六號），提起上訴，本院判決如左：
      主      文
上訴駁回。
      理      由
一、公訴意旨如附件起訴書所載。
二、本件公訴意旨認被告丁○○、丙○○二人涉有修正前著作權法第九十二條之擅自
    以出租方法侵害他人之著作財產權之罪嫌，無非以右開犯行，業經告訴人代理人
    許恭、乙○○指訴綦詳，且扣案之「大敵當前」及「來去天堂」等光碟包裝封面
    ，均清楚標示「嚴禁出租使用」之文字，而被告二人自承從事錄影帶出租、買賣
    業務多年，當能明辨其中權利之差異，被告丁○○明知被告丙○○係一名影片出
    租業者，仍故意將上述影片出售，足徵被告二人間有侵害告訴人著作權之共同犯
    意。又證人即告訴人之前總代理商王獻忠於本署偵查時亦證稱：伊參加台南地區
    之影音出租公會時，並無告知「嚴禁出租」之正版影片可以出租等語，益徵被告
    丁○○明知被告丙○○為規避與告訴人簽約所需付出之較高費用，而將扣案之未
    經告訴人授權之著作，出售予被告丙○○所經營之「六合影視廣場」，做為出租
    予不特定人之用，並有授權書、權利證明書、現場圖、現場照片、出貨單等附卷
    可稽為其論據。
三、訊據被告二人均矢口否認公訴人所指違反著作權法之犯行，被告丁○○辯稱：「
    伊是跟告訴人買斷該光碟片之所有權，是合法重製物之所有權人，得出租之該著
    作物，伊未跟告訴人約定只能將ＶＣＤ賣給零售店通路」等語；被告丙○○則辯
    稱：「伊等是合法重製之所有人，得出租之該著作物」等語。
四、按合法著作重製物之「所有人」，得「出租」該重製物，但錄音及電腦程式著作
    之重製物，不適用之，修正前著作權法第六十條第一項定有明文。按該條之立法
    意旨，係在謀求著作財產權與著作重製物所有權之平衡，以適當限制著作權財產
    人之出租權，所以規定除錄音及電腦程式著作之重製物外，合法著作重製物之所
    有人，得出租該重製物，不受修正前著作權法第二十九條所規定著作財產人專有
    出租其著作之權利之限制，此即著作權法理論上所稱之「第一次銷售理論」或「
    耗盡原則」。亦即當著作權人將其著作財產權【商品化】並廣為銷售後，其著作
    財產權即已因獲有利益而耗盡，無繼續保護其專有出租權之必要，且該規定係促
    進著作物之流通，而對於著作財產權人專有出租其著作之權利而為限制之強行規
    定，自無得由著作財產人對合法著作重製物之所有人自行設限或以契約排除適用
    之餘地，至於是否有民事違約責任，則係另一問題。
五、經查本件被告丁○○係向告訴人甲○○○多媒體股份有限公司（以下稱協和公司
    ）【購入】該公司享有著作權之「大敵當前」、「來去天堂」影音光碟（ＶＣＤ
    ）之視聽製作之合法重製物（外包裝印有「嚴禁出租使用」字樣），而【轉售】
    予被告丙○○出租予不特定第三人觀賞，且專供出租及一般零售之光碟價格不同
    ，此一事實，業據被告二人於偵、審中一致供述在卷，並據告訴代理人乙○○於
    偵、審中指訴在卷，係雙方不爭執之事實，並有上開光碟片扣案可證，該光碟之
    外包裝印有「嚴禁出租使用」紅色字樣，復經本院勘驗在卷，足認屬實。是被告
    二人顯然先後為該影音光碟之合法重製物之所有人，而該影音光碟為視聽著作，
    又不屬修正前著作權法第六十條第一項但書所稱之「錄音及電腦程式」，則被告
    丁○○出售予被告丙○○出租予他人，揆諸首開說明，自為該條第一項前段規定
    所許，不因公訴人指稱告訴人於光碟包裝封面有標示「嚴禁出租使用」之事實而
    受限制，亦不因告訴代理人乙○○於審理中指稱：伊等跟丁○○之間有約定，他
    只能將該光碟片販賣給零售店通路，不可賣給六合影視廣場（按係被告丙○○負
    責經營）等語（按此為被告丁○○於審理中所否認），而受該約定之影響，要難
    以修正前著作權法第九十二條之擅自以出租方法侵害他人之著作財產權之罪名相
    繩，是公訴人之舉證及說明尚不足以證明被告犯行。
六、原審據此認被告犯行不能證明，因而諭知被告二人均無罪，核無不合，上訴人即
    檢察官上訴意旨認被告二人犯罪，指摘原判決不當，非有理由，應予駁回。至告
    訴代理人於原審法院提出台灣高等法院台中分院分院九十二年度上訴字第六七二
    號判決一份，主張被告二人援引該判決應成立上開罪名云云，惟查該案並無合法
    讓與著作物之重製物之所有權之前提事實存在，與本件案情有別，自無從援引。
    又起訴書之證據並所犯法條欄二已經載明：「報告意旨認被告丙○○另有出租告
    訴人享有著作權之「古墓奇兵」、「全面追緝令」等視聽著作光碟部分，因該光
    碟之包裝封面均印有「出租專用」之字樣，認被告丙○○合法取得已授權出租之
    光碟後，陳列供他人租用，不能認侵害他人著作財產權，因係與起訴部分為同一
    事實，不另為不處分之諭知」等情，顯然此不另為不起訴部分未經起訴，而起訴
    部分又未經判處罪刑，兩者自無從發生裁判上一罪之關係，本院對此不另為不起
    訴部分自不得審理，併此說明。
據上論斷，應依刑事訴訟法第三百六十八條，判決如主文。
本案經檢察官邱克斌到庭執行職務。
中    華    民    國      九十二      年      十一      月      十八    日
                                  臺灣高等法院臺南分院刑事第六庭
                                      審判長法官  蔡    崇    義
                                            法官  董    武    全
                                            法官  宋    明    中
右正本證明與原本無異。
不得上訴。
                                      法院書記官  李    育    儒
中    華    民    國      九十二      年      十一      月      二十    日


司法院資訊處製作；財團法人民間司法改革基金會備份。
